臺灣板橋地方法院刑事判決　　　　　　　　　　　　九十三年度訴字第一三五九號
　　公訴人　臺灣板橋地方法院檢察署檢察官
　　被　告　甲○○
右列被告因違反毒品危害防制條例案件，經檢察官提起公訴（九十三年度核退毒偵字
第七八六號），本院判決如左：
    主  文
甲○○施用第一級毒品，累犯，處有期徒刑柒月，扣案白色粉末殘渣袋壹只（內含第
一級毒品海洛因成分，量微無法秤重，空包裝重零點壹玖公克）沒收銷燬之；又施用
第二級毒品，累犯，處有期徒刑月，扣案白色結晶物貳包（內均含甲基安非他命成
分，空包裝重各為零點壹公克、零點貳公克；驗餘淨重各為零點壹捌公克、零點零伍
公克）均沒收銷燬之。應執行有期徒刑捌月，扣案白色粉末殘渣袋壹只（內含第一級
毒品海洛因成分，量微無法秤重，空包裝重零點壹玖公克）、白色結晶物貳包（內均
含甲基安非他命成分，空包裝重各為零點壹公克、零點貳公克；驗餘淨重各為零點壹
捌公克、零點零伍公克）均沒收銷燬之。
    事  實
一、甲○○前於民國八十七年間曾因賭博案件，經臺灣高等法院於八十八年六月二十
    四日以八十八年度上易字第一七二九號判處有期徒刑二月，如易科罰金，以三百
    元折算一日確定，甫於八十八年十一月九日易科罰金執行完畢（於本件構成累犯
    ）。又曾因施用第二級毒品案件，經本院以九十二年度毒聲字第一九八一號裁定
    署檢察官於九十二年七月十七日以九十二年度毒偵字第二一三二號為不起訴處分
    確定。詎猶不知悔改，復分別基於施用第一級毒品海洛因及第二級毒品安非他命
    之犯意，於九十三年五月十日凌晨一時許（起訴書誤載為同年月九日二十一時十
    五分許）為警查獲後採尿前二十六小時內之某時許，在不詳地點，以不詳方式施
    用第一級毒品海洛因一次，另又於同年五月五日晚上某時許，在臺北縣中和市○
    ○路○段一六一之一號居所處，以玻璃球燃燒使蒸發後產生煙霧之方式施用第二
    級毒品安非他命一次。嗣為警於九十三年五月九日二十時三十分許，在臺北縣中
    和市○○路○段一四二巷三一弄二八號旁查獲，並當場扣得白色粉末殘渣袋一只
    （內含第一級毒品海洛因成分，量微無法秤重，空包裝重０‧一九公克）、白色
    結晶物二包（內均含甲基安非他命成分，空包裝重各為０‧一公克、０‧二公克
    ；驗餘淨重各為０‧一八公克、０‧０五公克），後經警採集甲○○之尿液送交
    臺灣檢驗科技股份有限公司檢驗結果，安非他命類及鴉片類均呈陽性反應，因悉
    上情。
二、案經臺北縣政府警察局永和分局報請臺灣板橋地方法院檢察署檢察官偵查起訴。
    理  由
一、訊據被告甲○○就曾於九十三年五月五日晚上某時許，在臺北縣中和市○○路○
    段一六一之一號居所，以玻璃球燃燒使產生煙霧之方式施用第二級毒品安非他命
    一次之犯行固坦承不諱，惟矢口否認有何施用第一級毒品海洛因之犯行。經查：
  (一)被告有於右揭時、地，施用第二級毒品安非他命一次犯行之事實，業經被告供認
    在卷（見本院卷第六一頁），且被告於九十三年五月九日二十時三十分許為警查
    獲後，於翌日凌晨一時許，為警所採集之尿液，經送交臺灣檢驗科技股份有限公
    司檢驗結果，確呈甲基安非他命陽性反應，亦有該公司九十三年五月二十八日濫
    用藥物尿液檢驗報告一紙在卷（見九十三年度核退毒偵字第七八六號卷第二四頁
    ）可稽，而扣案被告所有之白色結晶物二包，經送內政部警政署刑事警察局鑑驗
    結果，均檢出有甲基安非他命成分，空包裝重各為０‧一公克、０‧二公克；驗
    餘淨重各為０‧一八公克、０‧０五公克等情，並有該局九十三年十月十一日刑
    鑑字第０九三０一七五一一二號鑑驗通知書一紙附於本院卷（第四八頁）為憑，
    復有現場照片三幀附於偵查卷（同上第二七頁至第二九頁）可參，足徵被告自白
    施用第二級毒品安非他命部分，核與事實相符，堪信為實在。
  (二)又被告雖矢口否認有何施用第一級毒品海洛因之犯行，惟被告前開為警查獲後所
    採集之尿液，經送臺灣檢驗科技股份有限公司以酵素免疫分析法（ＥＩＡ）初步
    檢驗結果，其尿液呈鴉片類陽性反應，再經該公司以氣相層析質譜儀法（ＧＣ／
    ＭＳ）確認檢驗，亦呈海洛因代謝物嗎啡陽性反應等情，有該公司上開濫用藥物
    尿液檢驗報告一紙在卷（同上）可稽。查該公司上開檢驗方係以氣相層析質譜儀
    法確認，其檢驗方法係先以「氣相層析儀」將物質氣化後，再經分析管分離，由
    於各種物質之沸點及對管柱之吸附力不同，在經過檢測器（Detector）測定後，
    表現出不同之滯留時間（Retension time），以滯留時間來判斷係何種物質；再
    利用「質譜儀」為檢測器，將物質撞擊成碎片，記錄其質譜圖。因每個化合物之
    鍵結能力不同，故不同之物質會有其特定之質譜圖，因此在物質之判斷上有如指
    紋之鑑定，在理論上，扣除人為之因素，其精確度已接近百分之百。而海洛因經
    注射或吸入人體後，約百分之八十於二十四小時內自尿中排出，一般而言，尿液
    中能否驗出嗎啡陽性反應與其投與量、投與途徑、採尿時間、個人體質及檢測方
    法之靈敏度有關，國外曾有文獻報導注射六毫克之海洛因鹽酸鹽，其代謝物嗎啡
    之平均可檢出時限約為二十六小時，業經行政院衛生署藥物食品檢驗局於八十一
    年九月八日以藥檢壹字第八一一四八八五號函述綦詳。參以海洛因係由嗎啡經化
    學合成之半人工合成品，其毒性倍於嗎啡，其施打或吸食後經人體代謝作用而分
    解成毒性較低之嗎啡，而於尿液中被檢測出，故吸食或施打海洛因或嗎啡在尿液
    中均以嗎啡形態被檢測出，復為本院歷來審理毒品案件為職務上已知悉，並經行
    政院衛生署藥物食品檢驗局以上揭函文敘明。再觀之目前一般常見施用之毒品皆
    係海洛因，甚少或甚至未見有施用鴉片或嗎啡者之常情，則被告為警查獲後所採
    集之尿液檢體經檢驗結果，既呈鴉片類陽性反應，顯見被告在經警採尿前之二十
    六小時內某時點，確曾有施用第一級毒品海洛因一次之犯行無誤。此外，本件經
    警於現場起獲之香煙盒內，除有白色結晶物二包（經鑑驗檢出有甲基安非他命成
    分，前已述及）外，另有殘留白色粉末之殘渣袋一只，被告雖否認該只殘渣袋為
    其所有，然參酌被告於本院審理時業已坦承：「扣案安非他命是我的，我藏的」
    等語（見本院卷第六一頁），而該扣案殘留白色粉末之殘渣袋一只，又係置於香
    菸盒內一併為警查獲，且證人乙○○於本院審理時亦到庭證稱：係因於持法院搜
    索票至臺北縣中和市○○路○段一四二巷三一弄二八號地址搜索過程中，發現被
    告甲○○從屋後的停車場的壹個角落沿著山邊走過來，因為被告先前曾被查獲過
    涉犯毒品案件，所以被告知道渠等是警察，而渠之同事黃朝賢有看到被告從山邊
    走過來之後，看到渠等是警察，就順手將一個香煙盒藏在停車場上的貨車的縫隙
    裡面，因為被告甲○○所行進的路線很奇怪，所以渠等就上前出示證件加以詢問
    ，這時黃朝賢說有看到被告藏一包東西在貨車邊的縫隙，所以渠等就帶著被告到
    貨車邊取出東西，發現是毒品就是扣押筆錄所載的海洛因殘渣袋一個及安非他命
    二包，海洛因殘渣袋及安非他命是放在同一個香菸盒裡等語明確（見本院卷第五
    六頁、第六二頁），自堪信該只殘渣袋應為被告所有並藏放者無訛。又該只殘渣
    袋經送法務部調查局鑑定結果，亦檢出其內殘留白粉含第一級毒品海洛因成分，
    惟量微無法秤重，空包裝重０‧一九公克一節，並有該局九十三年六月十六日調
    科壹字第０六０００八三七三號鑑定通知書一紙附於偵查卷（同上第四二頁）足
    以為證，益徵被告確有施用第一級毒品海洛因之犯行無誤。此外，復有查獲現場
    照片三幀附於偵查卷（同上第二七頁至第二九頁）可參。從而，被告確於為警採
    尿前二十六小時內某時許，有施用第一級毒品海洛因一次之犯行，亦堪認定，其
    空言辯稱：未施用第一級毒品海洛因云云，委無足採。
  (三)再者，被告前曾因施用第二級毒品案件，經本院以九十二年度毒聲字第一九八一
    號裁定送勒戒處所觀察、勒戒後，因認無繼續施用毒品傾向，經臺灣板橋地方法
    院檢察署檢察官於九十二年七月十七日以九十二年度毒偵字第二一三二號為不起
    訴處分確定等情，亦有臺灣高等法院被告全國前案紀錄表、臺灣板橋地方法院檢
    察署檢察官九十二年度毒偵字第二一三二號不起訴處分書各一份在卷可按，是被
    告於經觀察、勒戒執行完畢釋放後，五年內再犯本件施用第一級毒品及第二級毒
    品之犯行，事證明確，被告犯行堪以認定，應依法論科。
二、按海洛因及安非他命分別為毒品危害防制條例第二條第二項第一款、第二款所明
    定之第一級、第二級毒品，不得持有、施用及販賣。核被告所為，係犯毒品危害
    防制條例第十條第一項之施用第一級毒品罪及同條第二項之施用第二級毒品罪。
    被告施用第一級毒品海洛因、第二級毒品安非他命前、後，持有第一級毒品海洛
    因與第二級毒品安非他命之低度行為，均應為其施用之高度行為所吸收，均不另
    論罪。被告施用第一級毒品海洛因之犯行與施用第二級毒品安非他命之犯行，犯
    意各別，行為互殊，所犯構成要件亦不同，應予分論併罰。查被告前於八十七年
    間曾因賭博案件，經臺灣高等法院以八十八年度上易字第一七二九號判處有期徒
    刑二月，如易科罰金，以三百元折算一日確定，於八十八年十一月九日易科罰金
    執行完畢等情，有臺灣高等法院被告全國前案紀錄表一份在卷可參，其於受有期
    徒刑執行完畢後，五年內再犯有期徒刑以上之本罪，為累犯，應依刑法第四十七
    條規定，加重其刑。爰審酌被告素行不良，且曾因施用毒品而觸法，經觀察、勒
    戒後獲不起訴處分寬典，本應知所惕勵，對於施用毒品之害及其違法性，應有深
    刻體認，詎仍因自制力薄弱，並漠視法令禁制，而再犯本案，顯不知悛悔，應嚴
    予非難，兼衡其所施用者係足以導致精神障礙、性格異常，甚至造成生命危險之
    毒品，戕害一己之身體健康，更進而傷害社會秩序，輔以其犯罪之動機、目的、
    手段、智識程度、生活狀況以及犯後僅坦承施用第二級毒品安非他命之犯行，猶
    空言否認施用第一級毒品海洛因之犯行，犯後態度不佳等一切情狀，分別量處如
    主文所示之刑，並定其應執行之刑，以資懲儆。
三、扣案殘留白色粉末之殘渣袋一只，經送鑑驗結果，檢出其內含第一級毒品海洛因
    成分，量微無法秤重，空包裝重０‧一九公克以及扣案白色結晶物二包，經送鑑
    驗結果，均檢出含有甲基安非他命成分，空包裝重各為０‧一公克、０‧二公克
    ；驗餘淨重各為０‧一八公克、０‧０五公克等情，已如前述，且袋內海洛因量
    微無法獨立析離，均屬經查獲之第一級、第二級毒品，皆不論屬於犯人與否，均
    應依毒品危害防制條例第十八條第一項前段規定，宣告沒收銷燬之。
據上論斷，應依刑事訴訟法第二百九十九條第一項前段，毒品危害防制條例第十條第
一項、第二項、第十八條第一項前段，刑法第十一條前段、第四十七條、第五十一條
第五款，判決如主文。
本案經檢察官程秀蘭到庭執行職務。
中　　　華　　　民　　　國　　九十三　　年　　 十一 　　月　　 十二 　　日
                              　    臺灣板橋地方法院刑事第十庭
                                        審判長法  官　高　奕　驤?????
                                        　　　法  官　曾　正　耀?????
　                                     　     法  官  黃　若　美?????
右正本證明與原本無異。
如不服本判決，應於判決送達後十日內向本院提出上訴狀 (應附繕本) ，上訴於
臺灣高等法院。
                                              書記官  曹　秋　冬
中　　　華　　　民　　　國　　九十三　　年　　 十一 　　月　　 十二 　　日
附錄本案論罪科刑法條全文：
毒品危害防制條例第十條
施用第一級毒品者，處六月以上五年以下有期徒刑。
施用第二級毒品者，處三年以下有期徒刑。
